臺灣高等法院交通法庭判決　　　　　93年度交上訴字第158號
上　訴　人
即　被　告　甲○○
　　　　　　　　　　號2樓
選任辯護人　楊致一律師
上列被告因公共危險等案件，不服臺灣桃園地方法院93年度交訴
字第45號，中華民國93年8月31日第一審判決（起訴案號：臺灣
桃園地方法院檢察署93年度偵字第1048號），提起上訴，本院判
決如下：
    主  文
上訴駁回。
    事  實
一、甲○○於民國（下同）92年10月12日晚間7時21分許，駕駛
    車牌號碼2278–FR之自用小客車（銀色、TOYOTA廠、ALTIS
    車型），沿桃園縣中壢市○○街由中山東路往龍岡路方向行
    駛，行經該路與昆明街之無號誌交岔路口時，原應注意汽車
    行駛時，駕駛人應注意車前狀況，並隨時採取必要之安全措
    施，及車輛行至無號誌交岔路口時，應減速慢行，作隨時停
    車之準備，而依當時情形並無不能注意之情事，詎甲○○疏
    於注意上開規定，即貿然通過該路口；適丙○○騎乘車牌號
    碼ROU–263號機車，沿上開昆明街由環中東路往長沙路方向
    行駛，而於行經昆明街與惠州街路口時，亦未注意機車行駛
    時，駕駛人應注意車前狀況，並隨時採取必要之安全措施，
    且行經無號誌交岔路口，應減速慢行，作隨時停車準備之規
    定，即率然穿越前開路口，致甲○○上開自小客車之車前保
    險桿碰撞丙○○上開機車之右側車身，丙○○因而人車倒地
    ，造成丙○○受有頭部外傷併腦震盪、背部挫傷、右肩挫傷
    及下髖關節挫傷之傷害。甲○○明知駕駛上開動力交通工具
    與丙○○所騎乘機車肇事，並致丙○○受傷，惟仍未下車協
    助救護旋即倒車往中山東路方向逃逸，嗣因適經肇事現場之
    路人記下甲○○所駕駛車輛之車牌號碼報警處理，而知上情
    。
二、案經丙○○訴由桃園縣警察局中壢分局報請台灣桃園地方法
    院檢察署檢察官偵查起訴。
    理  由
一、訊據上訴人即被告甲○○固坦承，車牌號碼2278–FR之自用
    小客車為其所有，並於前揭發生事故之當天，確有駕駛該車
    ，惟矢口否認有何前述過失傷害及肇事逃逸之犯行，辯稱：
    伊於92年10月22日下午5時55分許駕車搭載其同事呂惠琪至
    中壢清雲大學停車場入口處，同事下車後，就開車至中壢大
    潤發批發倉庫購物，購物完後就回家，即車禍當時伊正在中
    壢大潤發批發倉庫購物，並沒有駕車經過肇事地點云云，另
    辯護人辯稱不詳姓名者在地上書寫之車牌號碼，因屬審判外
    之陳述無證據能力，不得作為認定犯罪事實之依據，被告原
    審於審理時，業己辯稱「對我最不利的證據就是把車號寫在
    地上的見義勇為的人，但他始終都沒有出面指認。」，足認
    其就原審調查此傳聞證據程序，業已聲明異議，詎原判決仍
    將此傳聞證據作為認定被告犯罪之依據，顯然違法等語（見
    被告93年11月3日刑事調查證據聲請狀及本院94年10月18 日
    審判程序筆錄）。
二、經查：
  (一)按「被告以外之人於審判外之言詞或書面陳述，除法律有規
    定者外，不得作為證據。」、「被告以外之人於審判外之陳
    述，雖不符前四條之規定，而經當事人於審判程序同意作為
    證據，法院審酌該言詞陳述或書面陳述作成時之情況，認為
    適當者，亦得為證據。」，刑事訴訟法第159條第1項及第
    159條之5條第1項分別訂有明文，因此傳聞證據若符合刑事
    訴訟第159條之5條第1項規定者，法院得作為證據。又我國
    刑事訴訟法固未明定，當事人己同意傳聞證據作為證據後，
    其可否撤回同意，及當事人於下級審同意傳聞證據作為證據
    後，其在上級審可否再爭執該傳聞證據之證據能力，但徵之
    我國92年修正刑事訴訟法引進傳聞證據法則，旨在保障被告
    之反對詰問權，是當事人同意傳聞證據作為證據，即該當事
    人放棄其詰問權，基於訴訟程序之安定性、確實性等因素，
    除非該當事人之同意具有非任意性或錯誤之情形，或是法院
    尚未踐行調查該傳聞證據之程序，否則不應允許當事人撤回
    之同意，同理當事人於下級審同意之效力，及於上級審，該
    當事人不能於上級審再爭執該傳聞證據之證據能力。本件證
    人即告訴人丙○○於上揭車禍後，經不詳姓名者告知其肇事
    車輛之車牌號碼為2278–FR，該不詳姓名者並在地上書寫此
    車牌號碼，告訴人再將此情轉知證人即至車禍現場處理之警
    員乙○○，證人乙○○又於檢察官偵查中具結證明確有此事
    （見偵查卷第32頁），並提出在車禍現場拍攝地上確有書寫
    此車牌號碼之照片一紙附於偵查卷（見偵查卷第11頁），由
    於該不詳姓名者告知告訴人，肇事車輛之車牌號碼為1178–
    FR，並在地上書寫此車牌號碼，確屬「被告以外之人審判外
    之言詞及書面陳述」，本應適用刑事訴訟法第159條第1項有
    關傳聞證據之規定，然檢察官業於起訴書載明證人乙○○之
    證詞，及上開在車禍現場拍攝地上確有書寫此車牌號碼之照
    片，均作為本案之證據，且被告於原審93年6月18日於行準
    備程序時，亦同意將證人乙○○之證詞作為證據（見原審卷
    第20頁第7行），足見被告業於原審同意該傳聞證據作為證
    據，又原審行準備程序時，被告在原審所選任之辯護人藍松
    喬律師亦在場執行職務，且原審該次準備程序係公開為之，
    此有原審該次準備程序筆錄可參，可見被告為此同意當時，
    應不存在非任意性或錯誤之情形，另原審於審理時業己踐行
    調查證人乙○○證詞之程序（見原審卷第72頁第3行至第6行
    ），因此被告於原審於審理時，固曾辯稱「對我最不利的證
    據就是把車號寫在地上的見義勇為的人，但他始終都沒有出
    面指認。」（見原審卷第74頁第3行至第4行），但被告此項
    辯辭，為原審踐行調查證人乙○○證詞程序後，經原審審判
    長問其對檢察官之論告有何辯解時之陳述，而既然如前述被
    告業於原審行準備程序時，同意該傳聞證據作為證據，且其
    同意亦不存在非任意性或錯誤之情形，揆諸前說明，被告於
    原審自不能再撤回其同意，亦即其於原審審理時，不能對原
    審調查此傳聞證據程序再為聲明異議，是原審審酌該此傳聞
    證據形成時之情況，認為適當，進而將此傳聞證據，作為認
    定被告犯罪之依據，程序上自無違法之處；而被告於本院自
    亦不能再爭執該傳聞證據之證據能力。綜上，上開傳聞證據
    符合刑事訴訟法第159條之5第一項傳聞法則例外規定，自有
    證據能力，辯護人此部分之辯解，尚不足採，合先敘明。
  (二)告訴人騎乘上開機車，於上開時地遭一部銀色、TOYOTA廠、
    ALTIS車型之自用小客車撞及，致告訴人受有如事實欄所示
    之傷害，暨車禍發生後自用小客車駕駛未下車協助救護，旋
    即倒車往桃園縣中壢市○○○路方向逃逸之事實，業據告訴
    人證述在卷，且有桃園縣警察局中壢分局製作之道路交通事
    故調查報告表一份、車禍現場及肇事車輛採證照片、肇事路
    口之監視錄影帶翻拍照片等件附卷可資佐證（見偵查卷第9
    至17頁），及告訴人提出之華揚醫院診斷證明書一紙在卷可
    憑（見偵查卷第8頁），而被告亦不爭執上情（見本院94年
    10月18日審判程序筆錄），是此部分事實，足堪認定。
  (三)車牌號碼2278–FR之自用小客車，車身為銀色，係TOYOTA廠
    ，屬ALTIS車型，並為被告所有之事實，除據被告自承外，
    亦有該車之車籍查詢表可佐。
  (四)上揭撞及告訴人之自用小客車，其車牌號碼為2278–FR之事
    實，雖為被告所否認，然當日告訴人騎乘機車沿昆明街由環
    中東路往長沙路方向行駛，而於通過昆明街與惠州街路口時
    ，竟遭沿惠州街由中山東路往龍岡路方向行駛之自用小客車
    碰撞其所騎乘機車之右側車身，致告訴人機車倒地並受傷，
    而肇事車輛不僅未下車察看，反而立即倒車往中山東路方向
    逃逸，又肇事車輛之車牌號碼係由適經現場之年籍資料不詳
    路人記下，並由該路人將該肇事車牌號碼「2278–FR」書寫
    於地面上等情，已經告訴人於警詢、偵查、原審暨本院審理
    中指訴甚詳，核與卷附之現場採證照片，確有以硬物在地上
    書寫「2278–FR」字樣相符（見偵查卷第11頁），亦與證人
    員乙○○於偵查中證稱伊到車禍現場時，是告訴人向伊說地
    面上記有肇事者的車牌號碼，而地上所寫的車牌號碼距離告
    訴人所倒位置大概有四公尺，且告訴人當時身體很虛弱，精
    神狀況很差，不可能是告訴人自己寫車號在地上的，而現場
    另有目擊者向伊說肇車的車輛是一台銀色1800CC的自用小客
    車等語（見偵查卷第32頁之93年4月12日訊問筆錄），及伊
    第一次是晚上去看被告的車輛，當時沒有發現異狀。第二次
    是告訴人說要去親自看看，伊就陪告訴人去看，那次伊趴在
    地上看保險桿下方有撞擊痕跡。隔天凌晨五點多伊發現被告
    車子的車牌有紅色的漆等語（見偵查卷第31頁之93年4月12
    日訊問筆錄）一致。又告訴人於偵查中亦陳述伊車子被撞到
    後即往左邊倒，被告用車再次把伊的機車往前推，並開車離
    開現場，所以第一次警察告訴伊說被告的車沒有異樣，伊就
    告訴警員說右側底盤若沒刮痕的說，就不是真正的肇事者等
    語（見偵查卷第32頁之93年4月12日訊問筆錄），而核對卷
    附之採證照片（見偵查卷第10頁），被告所有之自小客車前
    保險桿右下處，確有新的刮擦痕跡，均與前揭證人乙○○所
    述察看被告車輛之刮擦痕跡，及告訴人陳述肇事汽車撞擊方
    式及可能產生刮痕的地方，均相吻合，且參酌被告亦自承92
    年9月3日始購買該車，及92年9月3日起，至92年10月22 日
    下午7時許止，該車未與其他車輛或物品碰觸等語（見本院
    94年9月27日準備程序筆錄），又車禍後告訴人上開機車受
    損位置之高度，亦與被告上開自小客車車牌位置之高度相當
    ，亦經本院於94年8月18日勘驗上開機車及上開自小客車，
    製有勘驗筆錄及當日所拍攝之照片可佐，暨告訴人與被告素
    未相識，對於被告之車型、車色及車牌號碼應無從認識，然
    而在車禍發生後竟有明確之車牌號碼出現於肇事地點，而告
    訴人陳述其自己及現場目擊者所見肇事車輛之車型、車色又
    均與被告之車輛相同，若非案發之時，該自用小客車行經肇
    事地點，則告訴人及在場目擊者如何能作如此明確的指述等
    情以觀，準此足見車牌號碼為2278–FR之自用小客車，確曾
    於上開時地撞及告訴人無誤。
  (五)告訴人指訴車禍當時上開自用小客車，係由被告駕駛之事實
    ，雖為被告所否認，並辯稱車禍當時伊於92年10月22日下午
    5時55分許駕車搭載其同事呂惠琪至中壢清雲大學停車場入
    口處，同事下車後，就開車至中壢大潤發批發倉庫購物，購
    物完後就回家，即車禍當時伊正在中壢大潤發批發倉庫購物
    ，並沒有駕車經過肇事地點云云，並提出中壢大潤發批發倉
    庫購物統一發票影本及送貨單影本暨會員卡影本（卡號0000
    000000）為證。然由於證人呂惠琪業己證稱伊在92年10月22
    日下午5時55分許，自桃園市○○路搭被告的車，而在當日
    下午6時30幾分許到達中壢市清雲大學，伊下車後被告就開
    車往環中東路方向離去等語（原審卷第55頁），而本件車禍
    時間為92年10月22日下午7時21分許，是可見證人呂惠琪之
    證言，與被告是否造成本件車禍無涉。又中壢大潤發批發倉
    庫購物統一影本及送貨單影本暨會員卡影本，固顯示持卡號
    0000000000會員卡之人，確曾於92年10月22日下午7時24分
    時，在中壢大潤發批發倉庫購物，但因中壢大潤發批發倉庫
    之會員卡未有照片，任何人持卡即可購物，該公司不會核對
    持卡人是否為會員卡本人或本人家屬，此有大潤發流通事業
    股份有限公司94年2月17日函附卷可參，足見中壢大潤發批
    發倉庫購物統一影本及送貨單影本暨會員卡影本，尚不足證
    明92年10月22日下午7時24分時，被告本人確定在中壢大潤
    發批發倉庫內購物。而徵之如前述上開自用小客車確曾於上
    開時地撞及告訴人，及上開自用小客車為被告所有，而被告
    亦自承該車均由其本人使用（見偵查卷第4頁第1行），及92
    年10月22日當天，未將該車借與他人，係由伊一人使用（見
    原審卷第46頁），足證告訴人之指訴，應屬可採。
  (六)按汽車行駛時，駕駛人應注意車前狀況，並隨時採取必要之
    安全措施；行經無號誌之交岔路口，應減速慢行，作隨時停
    車之準備，道路交通安全規則第94條第3項、第93條第1項第
    2款分別定有明文，被告身為汽車駕駛人，自應注意上述道
    路交通安全規定。查肇事地點，係無號誌之交岔路口，此有
    上開道路交通事故調查表可參，車禍後告訴人機車已被推往
    龍岡路方向而倒於惠州街之路口，地上遺有五公尺之刮地痕
    ，且告訴人於原審審理中陳稱伊過巷口時有看到右方被告的
    車子，伊看到時就來不及了等語（見原審卷第70頁），核與
    卷附之肇事路口監視錄影帶之翻拍照片顯示（見偵查卷第12
    頁），告訴人機車在進入路口標示黃色斜線區域時，被告車
    輛之前輪已跨入黃色線區域內，即依前揭機車倒地位置、現
    場刮地痕及翻拍照片之顯示，足認被告與告訴人在進入路口
    時，均未遵守上開應注意車前狀況，並減速慢行，作隨時停
    車之準備之規定，而肇致本件車禍之發生，即被告與告訴人
    均有過失，相當明顯，且告訴人所受傷害，與被告之過失有
    因果關係。再就附卷之道路交道事故調查報告表、現場照片
    及肇事路口之監視錄影帶翻拍照片觀察，本件車禍係被告自
    小客車之車前保險桿碰撞告訴人機車之右側車身，致告訴人
    機車倒地後，再以倒車方式逃逸，告訴人並受有如前揭事實
    欄所載之傷害，顯見兩車發生撞擊力道不小，衡諸經驗法則
    ，被告應無不知肇事之理，其既已知悉與告訴人所騎乘之機
    車發生車禍，衡情應知悉已有人受傷之可能，並應下車查看
    及詢問告訴人之情況，竟然不為而逕自無故駕車離去，顯然
    有肇事逃逸之故意。
    綜上所述，被告以前揭情詞置辯，要係卸責之詞，諉無可採
    ，本件被告於事發後已明知肇事致告訴人受傷，未即對告訴
    人採取救護或其他必要措施並報警處理即行駕車離去之事證
    明確，被告上開犯行堪已認定。
三、核被告所為，係犯刑法第284條第1項前段之過失傷害罪；又
    駕駛上開動力交通工具肇事，致告訴人受傷後逃逸之行為，
    係另犯刑法第185條之4之駕駛動力交通工具肇事致人受傷逃
    逸罪。被告所犯上開二罪，犯意各別，罪名不同，應分論併
    罪之。
四、原審認被告罪證明確，適用刑法第284條第1項前段、第185
    條之4、第51條第5款，罰金罰鍰提高標準條例第1條前段，
    並審酌被告並無前科，有台灣高等法院被告全國前案紀錄表
    一份在卷可按，惟此次車禍因肇事致人成傷後，未對傷者施
    以救護，旋即駕車駛離現場，且於本件車禍之過失程度，並
    告訴人亦同有過失及犯後迄未與告訴人達成和解（告訴人要
    求36000元賠償，惟為被告拒絕），犯後態度不佳等一切情
    狀，分別量處過失傷害部分有期徒刑2月，另駕駛動力交通
    工具肇事致人受傷而逃逸部分有期徒刑7月，並定執行刑有
    期徒刑8月，其認事用法及量刑，均無不當，被告上訴否認
    犯罪，指摘原判不當，核無理由，其上訴應予駁回。
據上論斷，應依刑事訴訟法第368條，判決如主文。
本案經檢察官郭啟東到庭執行職務。
中　　華　　民　　國　　94　　年　　11　　月　　1　　日
                  臺灣高等法院交通法庭
　　　　　　    　　　審判長法　官  葉騰瑞
  　　　　　　　　　　　　  法　官  莊明彰
　　　　　　　　　　　　　  法　官  黃俊明
以上正本證明與原本無異。
過失傷害罪部分不得上訴。
駕駛動力交通工具肇事致人受傷而逃逸罪部分如不服本判決，應
於收受送達後十日內向本院提出上訴書狀，其未敘述上訴之理由
者並得於提起上訴後十日內向本院補提理由書（均須按他造當事
人之人數附繕本）。
                            書記官  廖婷璇
中　　華　　民　　國　　94　　年　　11　　月　　1 　　日
附錄：本案論罪科刑法條全文
中華民國刑法第284條
 (過失傷害罪)
因過失傷害人者，處六月以下有期徒刑、拘役或五百元以下罰金
，致重傷者，處一年以下有期徒刑、拘役或五百元以下罰金。
中華民國刑法第185條之4
駕駛動力交通工具肇事，致人死傷而逃逸者，處六月以上五年以
下有期徒刑。
